【裁判字號】    92,上訴,1501
【裁判日期】    920829
【裁判案由】    傷害等
【裁判全文】
臺灣高等法院高雄分院刑事判決                  九十二年度上訴字第一五一號
    上訴人  台灣高雄地方法院檢察署檢察官
    被  告      乙○○
右上訴人因被告傷害等案件，不服臺灣高雄地方法院九十一年度訴字第一○七四號中
華民國九十二年六月十日第一審判決（起訴案號：臺灣高雄地方法院檢察署九十一年
度偵字第四二七四號），提起上訴，本院判決如左：
      主  文
上訴駁回。
乙○○緩刑貳年。
      事  實
一、乙○○係甲○之女兒，甲○自民國（以下同）八十九年六月間，搬至乙○○位於
    高雄市○○區○○街二六六號之住處與乙○○同住，於民國八十九年十二月十六
    日，甲○並委託乙○○代其保管其所有之金飾一批，其中包含圓珠戒指一枚、玉
    戒指一枚、Ｋ金項鍊一條、白金項鍊一條、紅寶石戒指一枚、藍寶石戒指一枚、
    金項鍊三條、金手環二只及玉環一只（以下簡稱「該批金飾」）；然雙方於同住
    期間即屢生齟齬，甲○遂於九十年七月二十五日上午十時許，向乙○○索討前揭
    委託其保管之該批金飾，乙○○竟基於意圖為自己不法所有之犯意，拒不返還該
    批金飾而侵吞入己；後於同年八月三十一日，乙○○在其上開住處，又與甲○發
    生激烈爭執，詎其竟基於傷害他人之概括犯意，持其所有之鋁製大湯匙毆打甲○
    之右眼，使甲○受有右眼眶瘀傷之傷害；再於九十年十月二十八日晚間八時許，
    乙○○又與甲○發生口角爭執，其竟承前同一傷害犯意，持家中之字畫木軸毆打
    甲○之頭部及胸部，造成甲○受有頭部外傷、腦震盪及左腹部鈍器傷之傷害。
二、案經甲○訴由台灣高雄地方法院檢察署檢察官偵查起訴。
      理  由
甲、有罪部分：
一、訊之被告乙○○矢口否認有何侵占其母即告訴人甲○該批金飾及傷害甲○之事實
    ，辯稱：我根本沒有拿到該批金飾，我也沒有毆打她，當時是因為我要出門，我
    母親抓住我的頭髮不讓我出去，我們才發生爭執，但我並沒有動手打，我只是防
    衛擋著云云。惟查：
（一）被告乙○○雖一再否認有代告訴人甲○保管該批金飾，然被告乙○○有侵占金
      飾等情，業據告訴人甲○指訴歷歷，證人陳青珍亦於偵查及原審調查中亦陳稱
      ：原本我母親（即告訴人）是和我住在一起，後來因我要工作，無法照顧母親
      的生活，所以我母親才搬去和我大姊（即被告）住在一起，在八十九年十二月
      十六日，我母親叫我將珠寶拿過去乙○○那裡，我將首飾交給我母親，我母親
      將首飾交給乙○○親收，我親眼看到乙○○收去的等語（見九十年他字第三六
      一一號其他卷第十五頁及九十一年五月一日原審訊問筆錄），另證人陳薇茜亦
      證稱：原本珠寶是放在陳青珍這裡，後來我母親（即告訴人）要將珠寶帶到乙
      ○○那裡去，因我和陳青珍住在附近，當天陳青珍有找我一起去，不過當天我
      是留在車上等語（見九十一年四月二十九日原審訊問筆錄），足見證人陳青珍
      確有於當日，將原本告訴人託其保管之該批金飾，帶往被告乙○○住處交由被
      告乙○○收執等情無訛；又證人陳青珍及陳薇茜雖均係告訴人之女，然亦為被
      告之親妹，與被告乙○○及告訴人雙方均屬至親，應無刻意偏頗告訴人而誣指
      被告乙○○之理，是被告乙○○應有受告訴人甲○之託代為保管該批金飾，已
      堪認定。被告乙○○在告訴人甲○於右開時間，向其索討該批金飾時竟拒不返
      還，至今仍一再辯稱其並未收到該批金飾云云，足見其基於為自己不法所有之
      意圖，將該批金飾侵吞入己，至為明確，被告乙○○此部分所辯係卸責之詞，
      不足採信，其犯行已堪認定。
（二）又告訴人甲○兩度遭被告乙○○毆傷之事實，除據告訴人指訴綦詳，並提出高
      雄市立民生醫院受理家庭暴力事件驗傷診斷書二紙（編號第０七二九三號、第
      ０五八五四號）及高雄市立民生醫院診斷證明書一紙（高市民醫診字第八七四
      三號）為憑，證人陳青珍並證稱：八月三十一日約中午時，我母親打電話給我
      說乙○○打她，我晚上去乙○○處探望我母親，見到我母親右邊的眼睛受傷等
      語（見九十一年五月一日原審訊問筆錄），證人林允森即被告乙○○之同居人
      亦證稱：乙○○與其母親二人曾爭吵互毆過等語（見九十年十一月二十八日警
      訊筆錄）；而被告乙○○亦自承：兩次都是她先出手打我，我才反擊的等語（
      見九十年十一月十八日警訊筆錄），是被告乙○○亦不否認於告訴人受傷之八
      月三十一日及十月二十八日兩天，均有與告訴人發生肢體衝突，況佐以告訴人
      乃係被告乙○○之親生母親，又年事已高，倘非確遭被告乙○○所毆打，豈有
      多次誣告自己之女兒對自己施暴之理？此外，復有被告乙○○用以毆打告訴人
      所用之鋁製湯匙一支扣案可資佐証，被告乙○○此部分所辯係卸責之詞，不足
      採信，其傷害犯行已堪認定。
二、核被告乙○○所為，係犯刑法第二百七十七條第一項之傷害罪及同法第三百三十
    五條第一項之侵占罪（起訴書誤載為第三百三十六條第二項）；又告訴人甲○為
    被告乙○○之直系血親尊親屬，被告乙○○對告訴人犯此傷害罪，應依同法第二
    百八十條加重其刑。被告乙○○所犯二次傷害犯行，時間緊接，方法相同，觸犯
    構成要件相同之罪名，顯係基於概括犯意為之，依連續犯規定論以一罪。又被告
    乙○○所犯上開連續傷害及侵占二罪間，犯意各別，行為互殊，應分論併罰。
三、公訴意旨另以：被告乙○○另意圖為自己不法之所有，將告訴人甲○委託其保管
    之現金一百二十萬元及票面金額為一百二十萬元之支票一紙（付款人為台灣銀行
    、票號為0000000號，以下簡稱「前開支票」）予以侵占入己，因認被告
    乙○○此部分行為亦涉犯刑法第三百三十五條第一項之侵占罪嫌。訊據被告乙○
    ○固不否認有收受前開支票，並將前開支票存入其同居人林允森之帳戶內，此據
    證人林允森證述綦詳，並有證人林允森於台灣中小企業銀行之帳戶往來明細在卷
    可稽，堪認與事實相符。惟訊之被告乙○○堅決否認有侵占該筆一百二十萬元現
    款之事實，辯稱：我母親表示那筆錢要給我兒子一人十萬元，其餘的則是要投資
    股票，只是後來都賠錢了，另外我母親也有拿一些錢去零花等語。經查，告訴人
    於八十九年六月十六日，僅將前開支票交付給被告乙○○，而非同時交付現金一
    百二十萬元及前開支票一紙，是公訴意旨尚有誤認，先予敘明。再查，告訴人雖
    否認有應允被告乙○○將該筆資金作為投資股票之用，以及給其外孫一人各十萬
    元零用等情；惟證人陳青珍證稱：「（問：妳母親有無委託妳至高雄中小企業銀
    行四維分行領出定期存款一百二十萬元之台灣銀行支票一張？）有的」等語（見
    九十年十一月十八日警訊筆錄），足見告訴人該筆一百二十萬元之存款，本係以
    定存方式存於銀行帳戶內，然告訴人卻特地委請證人陳青珍將該筆一百二十萬元
    之存款領出，並轉交被告乙○○處理，衡以倘告訴人僅係委託被告將該筆資金再
    度存入銀行內定存，而無其他用途，應不需解除原銀行之定存再轉存入另一家銀
    行，徒生利息之損失，是此顯與常情有違；況當時告訴人甲○僅係變更居住處所
    ，實無須為此即變更該筆存款之保管人，足見告訴人甲○委託證人陳青珍提領該
    筆一百二十萬元之定存，應不僅係為了轉交由被告保管方是；另佐以證人林允森
    亦結證稱：那筆錢是她母親拿給她的，她母親說要給她作股票等語（見九十一年
    六月十四日原審訊問筆錄），核與被告乙○○所辯相符。綜上所述，被告乙○○
    前開辯解，尚堪採信，公訴人認被告乙○○此部分涉有侵占罪嫌，尚有未合，惟
    此部分與前揭論罪之侵占罪間公訴意旨認有連續犯之裁判上一罪關係，爰不另為
    無罪之諭知，附此敘明。
四、原審適用刑法第二百七十七條、第二百八十條、第三百三十五條第一項、第五十
    六條、第五十一條第五款、第四十一條第一項、第二項、第三十八條第一項第二
    款，罰金罰鍰提高標準條例第一條前段、第二條規定，並審酌被告乙○○身為告
    訴人之女，竟不思孝順，未念親恩，且告訴人甲○年事已高，猶如風中殘燭，被
    告竟仍與其母屢生齟齬，還兩次分持湯匙、木軸等堅硬物體毆打自己之母親，造
    成告訴人所受傷害非輕，又侵占告訴人之首飾，使告訴人身心遭受莫大的傷害，
    犯後猶飾詞卸責，未見悔意，惟念其平日素行尚稱良好，於告訴人與其同住期間
    亦有盡些許撫養之責等一切情狀，就傷害直系血親尊親屬部分量處有期徒刑四月
    ，並諭知如易科罰金以三百元折算一日，就侵占部分量處有期徒刑五月，並諭知
    如易科罰金以三百元折算一日，並定其應執行刑為有期徒刑八月，並諭知如易科
    罰金以三百元折算一日。並說明扣案之鋁製湯匙一支，為被告乙○○所有，並為
    其毆打告訴人所用之物，依刑法第三十八條第一項第二款規定宣告沒收之理由。
    並說明另木軸一支，為被告乙○○家中所有，無證據證明為被告乙○○單獨所有
    ，亦無証据証明被告以該木柚毆打告訴人，其不予宣告沒收之理由。經核原判決
    認事用法並無不合，量刑亦屬適當，檢察官循告訴人聲請上訴指摘原判決量刑過
    輕，為無理由，應予駁回。
五、查被告乙○○並無前科未曾受有期徒刑以上刑之宣告，此有臺灣高雄地方法院檢
    察署刑案資料查註記錄表可稽，被告乙○○嗣後已取得其母甲○之宥恕，其母亦
    表示不再追究，有本院九十二年八月十八日訊問筆錄可稽，且其母現由其扶養，
    為顧慮其母女間之和諧，及被告乙○○經此次偵、審程序及判刑教訓，當知所警
    惕而無再犯之虞，本院認其所宣告之刑，以暫不執行為適當，爰併予宣告緩刑貳
    年，以啟自新。
乙、無罪部分：
一、公訴意旨略以：被告乙○○意圖為自已不法之所有，於八十九年七、八月間，向
    告訴人誘稱：妳沒有兒子，孤苦無依，倘將妳所有坐落台中市○○區○○里○○
    路○段十八巷三號房地產過戶給我，我及我兒子將扶養妳到老云云，致告訴人誤
    以為真，陷於錯誤，將印鑑章、身分證、房屋所有權狀交付被告辦理過戶登記，
    因認被告乙○○涉有刑法第三百三十九條第一項之詐欺罪嫌。
二、公訴人認被告乙○○乙○○涉有刑法第三百三十九條第一項之詐欺罪嫌，係以告
    訴人甲○之指訴及土地、建物所有權狀等語，為其論據。
三、訊據被告乙○○則堅決否認有何詐欺之事實，辯稱：當初是我母親自願將自己的
    房地移轉登記到我兩個兒子名下，又不是登記到我的名下，我根本沒有詐騙她，
    況且我有撫養她，我兒子對她也有照顧等語。經查：
（一）告訴人甲○於八十九年八月七日，將其名下所有坐落於台中市○○區○○段七
      七六號地號之土地及其上台中市○○區○○段九七號建物（門牌地址為台中市
      北屯區○○里○○路○段一八巷三號，以下簡稱「上開房地」），以贈與為原
      因，移轉登記至其孫即被告乙○○之子林志瑋、林志鴻名下，此據告訴人指訴
      明確，並有土地登記申請書影本、土地登記謄本、土地贈與所有權移轉契約書
      影本、印鑑證明及贈與稅繳清證明等資料在卷可按，堪認為真實。
（二）告訴人甲○雖指稱：乙○○以願意扶養其至終老為由，詐騙其將上開房地移轉
      登記至被告名下，其並將自己之印章、身分證交給被告辦理登記，事後才知乙
      ○○將房屋登記至其孫林志瑋、林志鴻名下云云（見九十年十一月十八日警訊
      筆錄）；證人陳青珍於警訊時亦證稱：當時乙○○有答應要撫養我母親，我母
      親才將房地登記給她，但我母親不識字，直到九十年九月初，我母親才知道登
      記在林志瑋、林志鴻名下云云（見警訊筆錄）。惟查：告訴人將上開房地移轉
      登記至證人林志瑋、林志鴻名下時，告訴人已搬至被告乙○○住處與其共同居
      住，而非與證人陳青珍住在一起，證人陳青珍亦自承：我是在八十九年十二月
      將該批珠寶拿至我姊姊住處後，才知道我媽已經上開房地過戶給外孫等語（見
      九十一年五月二十二日原審訊問筆錄），足見證人陳青珍對於告訴人為何原因
      ，在何時，將上開房地過戶給證人林志瑋、林志鴻等相關情事，應均係聽聞告
      訴人單方面之陳述，是證人陳青珍前開證述，尚不足採。
（三）證人林志瑋證稱：某天晚上外婆（即告訴人）就來跟我講要將房子給我們兩兄
      弟，我跟外婆說她只剩下一間房子，要她考慮清楚，她還是表示願意給我們，
      她有提到希望我們以後能撫養她，現在那間房子也還是我外婆在收租等語；證
      人林志鴻亦證稱：起先外婆是先跟我哥哥說要把房子給我們，後來外婆也有來
      跟我說，因外婆講了好多次，家人就說她既要給就接受無妨，因我外婆不願將
      房子過戶給我媽媽，所以過戶給我們兩兄弟，她有表示以後要靠我們兩兄弟，
      希望我們二人撫養她，我當時有答應等語（均見九十二年一月二十一日原審訊
      問筆錄）；況告訴人於原審調查時亦曾自承：我當時確有答應將上開房地過戶
      給外孫林志瑋、林志鴻等語（見九十二年三月二十一日原審訊問筆錄），足見
      告訴人於上開房地尚未移轉登記至證人林志瑋、林志鴻名下前，就曾向其等提
      及此事，並希望其等可以撫養告訴人甲○至終老，且告訴人甲○顯然本即欲將
      上開房地移轉登記至其外孫林志瑋、林志鴻之名下無訛。是告訴人指稱：其遭
      被告詐騙而誤以為上開房地係登記於被告名下，事後才知係登記在其外孫名下
      云云，不足採信。
（四）佐以證人陳青珍證稱：我母親因沒有生兒子，都是生女兒，我妹妹又是只有生
      女兒，而我未婚，只有我姊姊乙○○生兒子，我姊姊是跟我媽說房子給她小孩
      ，她會照顧我媽，以後過世了才有人拜等語（見九十年他字第三六一一號偵查
      卷第九頁及原審九十一年五月一日訊問筆錄）；證人陳薇茜亦證稱：因為我母
      親擔心無人送終，所以就考慮去我大姊家住等語（見九十二年四月二十九日原
      審訊問筆錄），可見告訴人心中對於沒有男嗣撫養其老年生活，以及倘若其過
      世後無男嗣祭拜等節，顯然非常介意且憂慮，衡以告訴人身為高齡七十餘歲之
      老人，有此想法亦屬人之常情，而被告乙○○及證人林志瑋、林志鴻既係告訴
      人之親生女兒及外孫，其等應允撫養告訴人至終老，亦屬人倫之常；是被告縱
      有承諾撫養告訴人甲○至終老，而告訴人甲○亦因期盼其外孫林志瑋、林志鴻
      能照顧其老年生活，並能於其身故後祭拜之，故將上開房地以贈與為由，移轉
      登記至其外孫林志瑋、林志鴻之名下，亦係出自長輩對於晚輩之期待和關愛，
      實難以此遽認被告有何施用詐術之情形，而告訴人甲○亦無何陷於錯誤之有。
（五）況告訴人甲○自八十九年六月間即與被告乙○○同住，直到九十年十月底方搬
      離被告乙○○住處，在此期間均係被告乙○○及其家人在照顧告訴人之生活起
      居，證人林志瑋也曾陪同告訴人就醫或外出等情，此均告訴人所不否認（見九
      十二年三月二十一日原審訊問筆錄），是尚不得因告訴人於主觀上認為其外孫
      林志瑋、林志鴻尚不夠孝順，或於與被告乙○○同住期間，與被告乙○○發生
      多次紛爭齟齬，即於事後憑空指訴當初將上開房地以贈與為由，移轉登記至其
      外孫林志瑋、林志鴻之名下，乃係遭受被告乙○○言語詐騙所致。
    綜上所述，既無法證明被告乙○○有何詐欺之不法所有意圖，復無法證明被告乙
    ○○有何施用詐術之行為，其涉嫌詐欺部分即屬犯罪不能証明。
四、原審以此部分不能証明被告乙○○犯詐欺罪，依法諭知無罪，核無不合，檢察官
    循告訴人甲○聲請上訴指摘原判決不當，為無理由，此部分應予駁回。
據上論結，應依刑事訴訟法第三百六十八條、刑法第七十四條第一款，判決如主文。
本案經檢察官張金塗到庭執行職務。
中      華      民      國    九十二    年      八      月    二十九    日
                              臺灣高等法院高雄分院刑事第九庭
                                  審判長法官  張明松
                                        法官  任森銓
                                        法官  張盛喜
右正本證明與原本無異。
詐欺部分不得上訴。
傷害直系血親尊親屬部分如不服本判決應於收受本判決後十日內向本院提出上訴書狀
，其未述上訴理由者，並得於提起上訴後十日內向本院補提理由書狀（均須按他造
當事人之人數附繕本)「切勿逕送上級法院」。
                                      書記官  楊茱宜
中      華      民      國    九十二    年      八      月    二十九    日
附錄：本判決論罪科刑法條：
刑法第二百七十七條
傷害人之身體或健康者，處三年以下有期徒刑，拘役或一千元以下罰金。
犯前項之罪，因而致人於死者，處無期徒刑或七年以上有期徒刑，致重傷者，處三年
以上、十年以下有期徒刑。
刑法第二百八十條
對於直系血親尊親屬，犯第二百七十七條或第二百七十八條之罪者，加重其刑至二分
之一。
第三百三十五條第一項
刑法第三百三十五條
意圖為自己或第三人不法之所有，而侵占自己持有他人之物者，處五年以下有期徒刑
、拘役或科或併科一千元以下罰金。


司法院資訊處製作；財團法人民間司法改革基金會備份。
